【裁判字號】    91,易,1683
【裁判日期】    920128
【裁判案由】    竊盜
【裁判全文】
臺灣臺南地方法院刑事判決                        九十一年度易字第一六八三號
    公  訴  人  臺灣台南地方法院檢察署檢察官
    被      告  乙○○  男  四.
右列被告因竊盜案件，經檢察官提起公訴（九十一年度偵字第一二一一五號），本院
判決如左：
    主  文
乙○○竊盜，處拘役伍拾貳日，如易科罰金，以參佰元折算壹日。
    事  實
一、乙○○意圖為自己之不法所有，於民國九十一年十月七日下午六時許，在台南市
    ○區○○街二六二巷內公園籃球場旁之水泥平台上，伺機竊取走甲○○（在該處
    籃球場上打籃球）所有，尚未離開其管領之力，置於水泥平台上之藍色『摩托羅
    拉廠牌Ｖ八Ｏ八八型』手機（行動電話）一支、價值新台幣（下同）一萬二千元
    ，得手後據為己有；甲○○於發現其所有藍色『摩托羅拉Ｖ八Ｏ八八型』手機一
    支失竊後，旋向警方報案（註：該失竊手機係與另一支未失竊之『ＮＯＫＩＡ廠
    牌』價值九百元手機同置於一處）；警方人員據報後，循上開失竊手機之序號
    0000000000，經調閱相關公、民營電信公司之資訊資料反復追查結果，查出係乙
    ○○（原名林志隆）以『門號0000000000』之行動電話晶片，置入上開甲○○所
    失竊之藍色『摩托羅拉廠牌Ｖ八Ｏ八八型』手機（機體）內撥號使用，遂於同年
    十一月十五日下午四時許，循線在台南市○○街二二九號將乙○○查獲，並當場
    在乙○○短褲口袋內起出上開失竊藍色『摩托羅拉廠牌Ｖ八Ｏ八八型』手機一支
    而查悉上情。
二、案經台南市警察局第六分局報請台灣台南地方法院檢察署檢察官偵查起訴。
    理  由
一、訊據被告乙○○矢口否認有竊盜犯行，辯稱：伊係撿到離本人所持有之物或遺失
    物，並非伊竊取等語。「（問：本件手機何來？）我在籃球場地上撿到本件手機
    ，當時只有這一支手機單獨，在一起沒有其他手機。」、「我在籃球場旁邊水泥
    平台下撿到，距籃球場打球的人約四、五公尺，現場我沒看到其他手機。」「現
    場尚有夾克」云云。
二、按刑法第三百三十七條所謂離本人所持有之物，係指物之離其持有，非出於本人
    之意思者而言。如本人因事故，將其物暫留置於某處而他往，或託請他人代為照
    管，則與該條規定之意義不符。最高法院五十年台上字第二０三一號判例參照。
    又所謂「遺失物」係指物之本人無拋棄之意思，因偶然因素，致失其持有，經撿
    獲者而言。
三、本件被害人雖將該手機置放在水泥地上，並將其衣物置於同地上，並在該籃球場
    上打球，並未離開該球場，其手機仍在其管領力之內，並無失其持有，況打球將
    衣物及手機卸下，置於附近，乃一般常情，社會上一般正常人均可得而知，係球
    場上某人所有，顯而易見被害人於該財產仍有事實上管領力，並非所謂「離本人
    所持有之物」或遺失物。又據被害人甲○○到庭述稱：「當時我們和消防局人員
    一起打籃球，當時包括我的二支手機在內，一共有十多支手機放在水泥平台上，
    方便有電話可以接聽，後來要離開時發現我藍色摩托羅拉手機失竊，該手機價值
    一萬二千元，另外一支也放在一起ＮＯＫＩＡ手機價值約九百元沒有丟失。」、
    「（問：失竊手機案發時會不會掉在地上？）絕對不會，我二支手機放在一起，
    （現場）總共有十多支手機放在一起。」等情，又證人林心祺即與被害人同時在
    該處打球之友人，亦到庭結證「問：失竊之『摩托蘿拉Ｖ八○八八型』手機放一
    起嗎？答：是的。當時衣服、手機都集中放一起。」「問：有無個別手機放其他
    處？答：無」準此，足見被告案發時，係由現場所放置之十餘支手機中，從中挑
    選本件價值高且品質較優之藍色『摩托羅拉廠牌』手機予以竊取，至為明顯。倘
    苟如被告所言，現場僅有一支手機，惟其上尚有夾克一件置其上，球場上尚有二
    、三人在打球，依當時狀況，憑一般社會經驗法則，應係現場打球者所有，被告
    如認係遺失物理當詢問現場之人，是否有人遺失手機為是，被告違反常情，逕自
    取走手機，而不取走夾克，亦不詢問現場之人有無遺失手機，其顯係基於竊盜之
    犯意撿拾，證人林心祺亦證稱直至六時多離開時發現不見時，亦陪同被害人在球
    場來回尋找多次，相互勾稽，綜合判斷，可見被告係在被害人離開前取走手機，
    依上開判例見解，系爭手機並非被害人離本人所持有之物或遺失物，雖置於地上
    但尚難認告訴人對該手機已失事實上管領力，綜上所述，被告所辯顯屬事後畏罪
    卸責之詞，洵無可採，本件事證明確，被告犯行堪以認定。
四、核被告意圖為自己不法之所有，而竊取他人之財物，所為係犯刑法第三百二十條
    第一項竊盜罪。爰審酌被告犯罪之動機係貪圖小利、手段不法尚非惡質、所生危
    害不大、犯罪後並未坦承犯行等一切情狀，量處如主文所示之刑，並諭知易科罰
    金之折算標準，以資懲儆。
據上論斷，應依刑事訴訟法第二百九十九條第一項前段，刑法第三百二十條第一項、
第四十一條第一項前段，罰金罰鍰提高標準條例第一條前段、第二條，判決如主文。
本案經檢察官陳俊秀到庭執行職務。
中    華    民    國      九十二    年      一        月      二十八    日
                              臺灣臺南地方法院刑事第二庭
          法  官  侯  明  正
右正本證明與原本無異
如不服本判決應於送達後十日內向本院提出上訴狀
                                      書記官  王  惠  珠
中    華    民    國      九十二    年      一        月      二十八    日
附錄本案論罪科刑法條全文：
刑法第三百二十條第一項：意圖為自己或第三人不法之所有，而竊取他人之動產者，
                        為竊盜罪，處五年以下有期徒刑、拘役或五百元以下罰金
                        。


司法院資訊處製作；財團法人民間司法改革基金會備份。
